【裁判字號】    98,上,616
【裁判日期】    980901
【裁判案由】    確認信徒代表資格不存在
【裁判全文】
臺灣高等法院民事判決                   98年度上字第616號
上  訴  人  甲○○
法定代理人  乙○○
上  訴  人  丙○○
            戊○○
            丁○○
                        號
上四人共同
訴訟代理人  劉錦隆律師
            林月雪律師
            江鶴鵬律師
被  上訴人  己○○
上列當事人間確認信徒代表資格不存在事件，上訴人對於中華民
國98年4月28日臺灣桃園地方法院97年度訴字第1793號第一審判
決提起上訴，本院不經言詞辯論，判決如下：
    主      文
原判決（除確定部分外）廢棄。
上開廢棄部分，被上訴人在第一審之訴駁回。
第一（除確定部分外）、二審訴訟費用由被上訴人負擔。
    理      由
一、按「當事人起訴或提起上訴以預納審判費為必須具備之程式
    ，欠闕此程式經審判長限期命其補正，該當事人逾限仍不遵
    行者，即應認其起訴或上訴為不合法。」、「當事人在第一
    審起訴，應繳納之審判費未經繳納或繳不足額，第一審法院
    為本案判決者，訴訟程序固非無瑕疵，惟此項訴訟要件之欠
    缺，第二審法院儘可定期命其補正，一經補正，訴訟程序之
    瑕疵即行除去，倘原告不遵命補正，則應以其訴為不合法而
    駁回之，亦無援用民事訴訟法第四百十九條第一項之規定，
    將該事件發回第一審法院之餘地。」，最高法院18年度上字
    第182號、22年度上字第90號判例參照。次按「第一審之訴
    訟程序有重大之瑕疵者，第二審法院得廢棄原判決，而將該
    事件發回原法院。但以因維持審級制度認為必要時為限。」
    、「第451條第1項及前條第2項之判決，得不經言詞辯論為
    之。」民事訴訟法第451條第1項、第453條分別定有明文。
二、查本件被上訴人於原審訴請確認上訴人丙○○、戊○○、丁
    ○○及原審共同被告庚○○與上訴人甲○○間信徒代表之委
    任關係不存在（見原審卷第154頁），並非對於親屬關係及
    身分上之權利有所主張，係屬因財產權而起訴，經本院核定
    其訴訟標的價額為新臺幣（下同）660萬元，應徵第一審裁
    判費66,340元，被上訴人僅繳納12,000元，其餘54,340元，
    未據繳納，其起訴之訴訟程序顯有瑕疵，原法院未命其繳足
    裁判費，即遽予實體判決，尚有未洽。經本院於民國98年
    8月12日裁定命被上訴人應於收受裁定正本10日內補繳第一
    審裁判費54,340元，被上訴人已於98年8月18日收受該裁定
    ，有送達證書可稽（見本院卷第78、78-1頁），加計在途期
    間3天，算至98年8月31日被上訴人之補正期間已屆滿，被上
    訴人迄未遵期補正，有本院裁判費查詢表足憑（見本院卷第
    91、92頁），其訴顯不合法。上訴意旨雖未指摘及此，惟原
    判決之訴訟程序既有瑕疵，仍應認其上訴為有理由。依首揭
    說明，本院不經言詞辯論，逕將原判決（除確定部分外）予
    以廢棄，更為判決如主文第二項所示。
三、據上論結，本件上訴為有理由，爰判決如主文。
中    華    民    國    98    年    9     月    1     日
                    民事第十七庭
                        審判長法  官  藍文祥
                              法  官  吳燁山
                              法  官  張競文
正本係照原本作成。
如不服本判決，應於收受送達後20日內向本院提出上訴書狀，其
未表明上訴理由者，應於提出上訴後20日內向本院補提理由書狀
（均須按他造當事人之人數附繕本）上訴時應提出委任律師或具
有律師資格之人之委任狀；委任有律師資格者，另應附具律師資
格證書及釋明委任人與受任人有民事訴訟法第466條之1第1項但
書或第2項（詳附註）所定關係之釋明文書影本。
中    華    民    國    98    年    9     月    2     日
                              書記官  章大富
附註：
民事訴訟法第466條之1（第1項、第2項）：
對於第二審判決上訴，上訴人應委任律師為訴訟代理人。但上訴
人或其他法定代理人具有律師資格者，不在此限。
上訴人之配偶、三親等內之血親、二親等內之姻親，或上訴人為
法人、中央或地方機關時，其所屬專任人員具有律師資格並經法
院認為適當者，亦得為第三審訴訟代理人。


司法院資訊處製作；財團法人民間司法改革基金會備份。
